臺灣臺北地方法院交通事件裁定　　　　 94年度交聲字第158號
異　議　人
即受處分人　甲○○
上列受處分人因違反道路交通管理處罰條例案件，對於臺北市交
通事件裁決所民國94年1 月18日所為之處分（原處分案號：北市
裁一字第裁22—A1A205583號）聲明異議，本院裁定如下：
    主  文
異議駁回。
    理  由
一、按汽車駕駛人，行經有燈光號誌管制之交岔路口闖紅燈者，
    處新臺幣1 千8 百元以上5 千4 百元以下罰鍰，並予記違規
    點數3 點，道路交通管理處罰條例第五十三條、第六十三條
    第一項第三款分別定有明文。次按汽車行駛至交岔路口，其
    行進應遵守燈光號誌，道路交通安全規則第一百零二條第一
    項第一款亦已明定；而駕駛人違反道路交通安全規則，因而
    肇事致人受傷者，記違規點數3 點，道路交通管理處罰條例
    第六十一條第三項前段規定甚明。
二、本件異議人即受處分人甲○○駕駛基隆汽車客運股份有限公
    司（下稱：基隆客運公司）之車牌號碼320-FB號營大客車，
    沿臺北市○○○路南往北方向行駛，於93年10月28日上午9
    時55分許，行經臺北市市○○道口之設有燈光號誌管制之交
    岔路口處，於該路口行車管制號誌已轉變為紅燈，表示車輛
    禁止通行，不得超越停止線或進入路口時，猶駕駛上開車輛
    闖越紅燈、通過停止線、進入路口，因而與適騎乘車牌號碼
    PQK-220 號機車沿市○○道東往西方向行進之余貞儀發生事
    故，致余貞儀受傷送醫，經臺北市政府警察局交通警察大隊
    警員鄭美惠採證，以受處分人有違反首揭規定之事實予以舉
    發。嗣受處分人於應到案日期前提出申訴，惟經原處分機關
    函舉發單位調查結果，仍認受處分人確有前述違規行為，原
    處分機關遂依道路交通管理處罰條例第五十三條（原處分贅
    載第一項）、第六十三條第一項第三款（原處分漏載第三款
    ）、第六十一條第三項（原處分贅載第一款）及違反道路交
    通管理事件統一裁罰標準及處理細則暨標準表之規定，裁處
    受處分人罰鍰3 千6 百元，併記違規點數6 點。
三、受處分人固不否認有於前揭時、地駕駛上開車輛，沿建國南
    路南往北方向行駛，嗣於市○○道口時，與被害人余貞儀發
    生碰撞，致余貞儀受傷等情，惟辯稱：其行經該交岔路口時
    ，燈號指示為綠燈，被害人係在燈號尚未轉換時，疑未停頓
    而衝出，致發生事故；且其依法提出申訴及申請鑑定，惟原
    處分機關在未獲鑑定結果前即為裁決，為此聲明異議。
四(一)就受處分人所辯：其行經該交岔路口時，燈號指示為綠燈一
    節，經查，證人即當時至現場處理之警員杜敬仁於本院調查
    時具結證稱：「（問：從市○○道、建國北路口，當天是南
    向北方向行駛，下個路口距離多遠？）下個路口是八德路，
    約40、50公尺的距離．．（問：一般上下班時間約9 點至10
    點中間，此時間行駛市○○道、建國北路口，時速約多少？
    ）是已經離峰的時間，一般行車時速約30、40公里可以達到
    ．．（問：建國北路有無從八德路回堵到市○○道這樣的狀
    況？）尖峰時間即早上7 點至9 點、下午17時至19時我有碰
    過，但是離峰時間我沒有碰過．．（問：當天你去的狀況如
    何？）當天除了事故車道外，其他行車的狀況還蠻順暢」（
    見94年4 月22日訊問筆錄），經核與受處分人於同日本院調
    查時自承：當天時速可以達到30、40公里一情相符；而參酌
    本院向基隆客運公司調得之瑞芳站瑞北線車輛肇事報告表上
    更記載：行車紀錄卡車速50公里，是參諸上揭行車時速，足
    見事故當時應尚無車流自八德路回堵至市○○道路口之情。
    則按證人杜敬仁同日所證述：市○○道、建國北路口處之市
    ○○道整個路寬33公尺等語，計算約30、40公里之時速通行
    本件事故路口所需時間僅約3 至4 秒；如依上揭車輛肇事報
    告表上所載行車紀錄卡車速50公里計算，更僅需約2.4 秒即
    可完全通過該路口。而依證人杜敬仁當庭提出之交通局交控
    中心所製建國北路市○○道交通號誌時制表，建國南路南北
    向號誌為黃燈3 秒，再經全紅清道2 秒，市○○道東西向號
    誌始會轉為綠燈，是受處分人如係以行車紀錄卡之車速50公
    里、燈光號誌綠燈之情狀下，進入建國南路口，其後號誌始
    轉為黃燈，則依上述計算所示，其應於黃燈尚未停止前，即
    通行路口完畢；縱以上述較低之車速約30、40公里時速計算
    ，顯亦足完全通過無疑。然受處分人於同日上午10時許，向
    基隆客運公司瑞芳站通報本件事故，並就肇事經過自述：「
    本人於09：55行經上述時地．．再往前行已轉為紅燈，而右
    方機車衝出，而於路口即碰撞該機車」，顯然其超越停止線
    、進入建國南路口時，該行進方向號誌並非綠燈甚明。至證
    人郭燡忠雖證述：「我同事即受處分人的車子在我前面．．
    我跟在他後面間隔4 、50公尺，到了建國南路跟市○○道，
    我看到他進入市○○道已經過了中間，當時綠燈轉黃燈」（
    見94年3 月22日訊問筆錄），惟如其所述受處分人行駛至路
    中央後始轉為黃燈為真，揆諸前開說明，受處分人當可完全
    通過路口，詎竟肇事，足見其所述，尚無可採；況其所證：
    「市○○道路口我看到車禍．．我就打電話到我們站上聯絡
    ．．（問：事故後，你打回站上跟誰聯繫？）跟瑞芳站站長
    陳育誠聯繫．．當天我打電話時剛好是他接電話的」云云，
    核與瑞芳站站長陳育誠所稱：「郭燡忠回站有跟值班站務講
    ，是第二天值班站務才跟我說的」多所不符，有本院94年3
    月28日公務電話紀錄在卷可稽，從而，證人郭燡忠之證述，
    實尚有疑，自難遽採為有利於受處分人之認定。
  (二)次查，證人陳章順於本件事故發生後在現場經警員製作之交
    通事故談話紀錄表陳述：「我於上述時間我看見當時路口的
    號誌情形，當時市○○道的號誌為綠燈，該機車PQK-220 號
    是由市○○道東向西綠燈起步行駛，該營大客車320-FB號是
    由建國北路南向北闖紅燈．．我當時是跟在該機車PQK-220
    號的後方約1 部車的距離」明確，嗣於本院調查時復具結證
    述：「當時在市○○道往臺北車站方向，我在建國南路口之
    後的1 個紅綠燈處，停等紅燈，當時建國南路口的紅綠燈，
    燈號已經轉綠，我停等約1 分鐘，我的路口號誌才變為綠燈
    ，也就是說當時我的方向應該是全線綠燈，我到建國南路與
    市○○道口卻塞住了，有1 台公車與我垂直方向擋在路中間
    ，那時候我就停下來，就看到有1 個女騎事倒在公車的保險
    桿下．．事後我有製作筆錄．．（問：提示談話紀錄表，當
    時是否如實記載你的陳述？）是」（見94年3 月4 日訊問筆
    錄）等語，已足見本件事故發生斯時，受處分人車行即建國
    南路南往北方向之燈光號誌係紅燈、而被害人車行即市○○
    道東往西方向之燈光號誌為綠燈無疑。受處分人所辯被害人
    係在燈號尚未轉換時，疑未停頓而衝出云云，自無可採。
五、綜上，本件受處分人確有闖紅燈肇事致人受傷之違規事實，
    臺北市車輛行車事故鑑定委員會94年2 月5 日函所附鑑定意
    見書亦同此認定。從而，原處分機關依道路交通管理處罰條
    例第五十三條（原處分贅載第一項）、第六十三條第一項第
    三款（原處分漏載第三款）、第六十一條第三項（原處分贅
    載第一款）及違反道路交通管理事件統一裁罰基準表之規定
    ，處受處分人罰鍰3 千6 百元，併記違規點數6 點，其認事
    用法均無不當，受處分人之異議應予駁回。
據上論斷，應依道路交通案件處理辦法第十九條，裁定如主文。
中　　華　　民　　國　　94　　年　　5 　　月　　16　　日
　　　　　　　　　        交通法庭
                              法　官　王幸華
以上正本證明與原本無異
如不服本裁定應於送達後5日內向本院提出抗告狀
　　　　　　　　　　　　　    書記官　陳泰寧
中　　華　　民　　國　　94　　年　　5 　　月　　19　　日
